【裁判字號】    92,交抗,397
【裁判日期】    920418
【裁判案由】    違反道路交通管理處罰條例
【裁判全文】
臺灣高等法院交通事件裁定                        九十二年度交抗字第三九七號
    抗  告  人
    即受處分人  甲○○
右抗告人因違反道路交通管理處罰條例案件，不服臺灣士林地方法院九十一年度交聲
字第一０一三號，中華民國九十二年二月二十七日所為裁定（原處分案號：交通部公
路總局台北區監理所基隆監理站九十一年八月七日基監字第裁四二─Ｆ000000
00號），提起抗告，本院裁定如左：
    主  文
原裁定撤銷，發回臺灣士林地方法院。
        理  由
一、抗告意旨以：台北區監理所基隆監理站以受處分人甲○○所有車號ＣＷ─０二二
    三號自小客車，於九十年一月二十四日十七時四十八分，在台一線南下一八六點
    一公里處，經警以測速儀器測速後，認係「行車限速五十公里，經測速時速七十
    四公里，超速二十四公里，滿二十公里以上」，已屬違規，乃予逕行舉發，逾期
    未繳納罰鍰，經原審以受處分人行車速度超過規定之最高時速，處罰鍰新台幣貳
    仟肆佰元，並記違規點數壹點。惟受處分人未於九十年一月二十四日駕駛車號Ｃ
    Ｗ─０二二三號自小客車往來違規地點，台北區監理所基隆監理站亦未寄送違規
    照片供受處分人辨認，實難逕認為受處分人所屬車輛超速違規，且受處分人從未
    接獲違反道路交通管理事件通知單，致受處分人未能於期限內按通知最低額繳交
    或申訴，本件疑係被假冒車牌，原審竟裁定受處分人行車速度超過規定之最高時
    速，處罰鍰新台幣壹仟玖佰元，並記違規點數壹點，受處分人不服，爰提起抗告
    ，請求撤銷原裁定，另為適法之處分等語。
二、原裁定以：受處分人甲○○所有車號ＣＷ─０二二三號自小客車，於九十年一月
    二十四日十七時四十八分，在台一線南下一八六點一公里處，經警以測速儀器測
    速後，認係「行車限速五十公里，經測速時速七十四公里，超速二十四公里，滿
    二十公里以上」，已屬違規，乃予逕行舉發，逾期未繳納罰鍰，經裁處罰鍰二千
    四百元，並記違規點數一點。異議意旨略以：伊自八十二年底搬至現址居住迄今
    ，未曾收過前開違規之警局舉發通知單及違規照片；伊於寒暑假期返回苗栗縣通
    霄鎮火車站旁老家探望在堂父母，鮮少出門，更遑論夜間出門，平時並不前往違
    規地點，疑係被假冒車牌，原處分顯有不當云云。經查：(一)異議人所有之車號Ｃ
    Ｗ─０二二三號自小客車，於右揭時地，因超速行駛，經苗栗縣警察局以測速儀
    器測速後，認係「行車限速五十公里，經測速時速七十四公里，超速二十四公里
    ，滿二十公里以上」，已屬違規，乃予逕行舉發等情，有該警察局苗縣警交字第
    Ｆ00000000號舉發違反道路交通管理事件通知單及採證照片正本一幀附
    卷為憑，依肉眼觀察該採證照片，已可清晰看清該違規車輛之車牌號碼為ＣＷ─
    ０二二三號，車輛廠牌為ＴＯＹＯＴＡ，式樣為轎式等情甚明，核與卷附汽車車
    揭時地超速行駛之違規情節已堪認定，異議人辯稱：未曾前往該地點，車牌可能
    被冒用云云，不足採信。(二)本件製發違反道路交通管理事件通知單之機關於九十
    年二月十三日向該台北縣汐止市○○街一二三號三樓送達時，經郵局以「遷移新
    址不明」為由退回，然查異議人自八十二年間即居住於上址，為異議人陳明在卷
    ，且嗣原處分機關於九十一年八月十二日向該址寄送裁決書，業經異議人蓋章收
    受，有掛號郵件收件回執影本一紙在卷可徵，足見異議人並未遷移該址，其住居
    所並非不明，其或因出外旅行未能收受送達或有其他事故暫未返住居所，致送達
    郵局誤以遷移不明而退回，且該址亦非掛號付郵而不能達到之處，裁決機關竟為
    公示送達，其送達自非合法，難認異議人有接獲違反道路交通管理事件通知單。
    異議人既未接獲違反道路交通管理事件通知單，裁決機關逕認其已合法送達，而
    異議人未於期限內按通知最低額繳交，逕以最高額處罰，認有不當，而撤銷原處
    分，另依違反道路交通管理事件統一裁罰標準表（於九十一年九月一日後，其名
    稱已修正為違反道路交通管理事件統一裁罰基準表），就違反本條例第四十條第
    一項規定之行為，審酌異議人超速二十四公里之違規情節，依道路交通管理處罰
    條例條第四十條第一項、第六十三條第一項第一款、違反道路交通管理事件統一
    裁罰標準表之規定，諭知異議人甲○○汽車駕駛人，行車速度超過規定之最高時
    速，處罰鍰新台幣壹仟玖佰元，並記違規點數壹點，固非無見。
三、經查：車號ＣＷ─０二二三號自小客車，於右揭時地，因超速行駛，經苗栗縣警
    察局以測速儀器測速後，認係「行車限速五十公里，經測速時速七十四公里，超
    速二十四公里，滿二十公里以上」，已屬違規，乃予逕行舉發等情，固有該警察
    局苗縣警交字第Ｆ00000000號舉發違反道路交通管理事件通知單及採證
    照片正本一幀附卷為憑，惟按，道路交通管理處罰條例第八十九條前段規定，法
    院受理有關交通事件，準用刑事訴訟法之規定；而依刑事訴訟法第五十九條規定
    ，於住所、居所、事務所及所在地不明、掛號郵寄而不能達到、或因住居於法權
    所不及之地，不能以其他方法送達者，得為公示送達（行政程序法第七十八條規
    定亦同）。又被告之住所、居所、事務所及所在地不明者，得為公示送達，此為
    刑事訴訟法第五十九條第一款所規定，故公示送達，以被告之住居所、事務所及
    所在地不明者，始得為之，如被告所在地尚非不明，而逕以公示送達方式以為送
    達，即不生送達之效力（最高法院81年度台上字第4692號判決參照）。又按為加
    強道路交通管理，維護交通秩序，確保道路交通安全，道路交通管理處罰條例對
    違反該條例之行為定有各項行政罰。同條例第九條第一項規定應受罰鍰處罰之行
    為人接獲違反道路交通管理事件通知單後，得於十五日內逕依各該條款罰鍰最低
    額，自動繳納結案。依同條例第九十二條授權訂定之違反道路交通管理事件統一
    裁罰標準及處理細則第四十四條第一項規定，違反道路交通管理事件行為人未依
    規定自動繳納罰鍰，或未依規定到案聽候裁決者，處罰機關即一律依標準表規定
    之金額處以罰鍰。是若行為人於收受違反道路交通管理事件通知單後，得於十五
    日內逕依各該條款罰鍰最低額，自動繳納結案，若無，裁決機關方可依統一裁罰
    標準及處理細則之規定科以罰鍰。若行為人未收受前述通知單，裁決機關應無逕
    依統一裁罰標準及處理細則處以最高罰鍰之權。本件製發違反道路交通管理事件
    通知單之舉發機關於九十年二月十三日將該通知單以郵務方式向台北縣汐止市○
    ○街一二三號三樓送達時，經郵局以「遷移新址不明」為由退回，然查受處分人
    自八十二年間即居住於上址，為受處分人陳明在卷，且嗣原處分機關於九十一年
    八月十二日向該址寄送裁決書，業經受處分人蓋章收受，有掛號郵件收件回執影
    本一紙在卷可徵，足見受處分人並未遷移該址，其住居所並非不明，其或因出外
    旅行未能收受送達或有其他事故暫未返住居所，致送達郵局誤以遷移不明而退回
    ，且該址亦非掛號付郵而不能達到之處，舉發單位竟將該通知單為公示送達，其
    未接獲違反道路交通管理事件通知單，裁決機關逕認其已合法送達，而異議人未
    於期限內按通知最低額繳交，逕以最高額處罰，自有不當，該通知單送達既非合
    法，亦非將原裁罰金額貳仟肆佰元並記違規點數壹點改依道路交通管理處罰條例
    條第四十條第一項、第六十三條第一項第一款、違反道路交通管理事件統一裁罰
    標準表之規定，變更處罰鍰新台幣壹仟玖佰元，並記違規點數壹點，而可治癒。
    另受處分人辯稱未於九十年一月二十四日駕駛車號ＣＷ─０二二三號自小客車往
    來違規地點，本件疑係被假冒車牌等語，是否屬實，原審未為相當之調查，如比
    對違規照片之車輛與受處分人所駕駛ＣＷ─０二二三號自小客車之特徵，以察受
    處分人所辯是否與事實相符，僅依肉眼觀察該採證照片，可清晰看清該違規車輛
    之車牌號碼為ＣＷ─０二二三號，車輛廠牌為ＴＯＹＯＴＡ，式樣為轎式等情，
    與卷附汽車車籍查詢資料所載受處分人所有車輛相符，認定係受處分人所有車號
    ＣＷ─０二二三號於右開時地超速違規，亦嫌速斷，自不足以昭折服。抗告意旨
    指摘原裁定不當，為有理由，應由本院將原裁定撤銷，發回原審更為適當處理。
四、據上論結，應依道路交通案件處理辦法第二十六條，道路交通管理處罰條例第八
    十九條，刑事訴訟法第四百十三條，裁定如主文。
中      華      民      國    九十二    年      四      月     十八     日
                              臺灣高等法院交通法庭
                                  審判長法  官  溫  耀  源
                                        法  官  何  菁  莪
                                        法  官  邱  同  印
右正本證明與原本無異。
不得再抗告。
                                        書記官  莊  昭  樹
中      華      民      國    九十二    年      四      月     十八     日


司法院資訊處製作；財團法人民間司法改革基金會備份。
